【裁判字號】    98,易緝,103
【裁判日期】    981214
【裁判案由】    詐欺
【裁判全文】
臺灣士林地方法院刑事判決             98年度易緝字第103號
公  訴  人  臺灣士林地方法院檢察署檢察官
被      告  甲○○
上列被告因詐欺案件，經檢察官提起公訴（85年度偵字第8933號
），本院判決如下：
    主  文
本件免訴。
    理  由
一、公訴意旨略以：甲○○意圖為自己不法之所有，明知其所經
    營之光倫工業股份有限公司（下稱光倫公司），於民國八十
    四年間，財力已困，竟仍於85年2 月28日與臺煜實業有限公
    司（下稱臺煜公司）定約，由甲○○出售公文箱一批與臺煜
    公司，貨物由甲○○於中國大陸所設工廠生產，由香港出貨
    至臺煜公司指定之臺煜公司英國客戶寶頓國際有限公司（下
    稱寶頓公司），貨物分批於85年4 月24日、5 月8 日由香港
    航運而出至目的港英國，航期3 週。甲○○明知伊資力已不
    能依上開買賣契約交貨，竟於委運貨櫃以空箱替代，旋於上
    開貨物自香港分批出口後未到達目的港時，委由其姊即不知
    情且無犯罪故意之賴慧青（同案被告，另為不起訴處分）向
    臺煜公司實際負責人李君珀催請提前付款，致李君珀、臺煜
    公司均陷於錯誤，簽發委託付款人世華商業銀行天母分行（
    下同）、帳號00000000000 號、發票日為交貨後二星期即同
    年5 月7 日，面額新臺幣（下同）56萬4 千5 百32元之現金
    支票支付（下稱甲票），給與甲○○委至臺煜公司營業地臺
    北市士林區○○○路39之1 號4 樓代甲○○領取支票之余姿
    蒨（同案被告，另經不起訴處分）。嗣甲○○又委由賴慧青
    要求臺煜公司先行給付第二批貨物貨款，臺煜公司不知甲○
    ○以空箱頂代之情，又先行簽發給付三分之二貨款之發票日
    同年5 月13日，面額80萬5 千9 百18元之現金支票（下稱乙
    票），另給付三分之一貨款發票日同年6 月12日，面額39萬
    3 千5 百49元期票（下稱丙票），在臺煜公司上址營業地交
    與余姿蒨先後領取。俟上開貨物航至英國開箱查驗，始發現
    甲○○出貨貨櫃內有三分之二內裝紙箱為空箱，李君珀、臺
    煜公司始知受詐，惟甲、乙票款已被領走，丙票則經臺煜公
    司不存入資金而退票。因認甲○○涉犯刑法第339 條第1 項
    之詐欺取財罪嫌。
二、按時效完成者，應諭知免訴之判決，並得不經言詞辯論為之
    ，刑事訴訟法第302 條第2 款、第307 條分別定有明文。又
    按行為後法律有變更者，適用行為時之法律，但行為後之法
    律有利於行為人者，適用最有利於行為人之法律，95年7 月
    1 日修正施行之刑法第2 條第1 項定有明文。本條規定係關
    於新舊法比較適用之準據法，其本身無關行為可罰性要件之
    變更，故於95年7 月1 日刑法部分條文修正施行後，如有涉
    及比較新舊法之問題，即應逕依修正後刑法第2 條第1 項規
    定，為「從舊從輕」之比較（參見最高法院95年度第8 次刑
    事庭會議決議意旨）。查被告行為後，刑法第80條關於追訴
    權消滅時效之規定，修正前刑法第80條原規定：「追訴權，
    因下列期間內不行使而消滅：（一）死刑、無期徒刑或10年
    以上有期徒刑者，20年。（二）3 年以上10年未滿有期徒刑
    者，10年。（三）1 年以上3 年未滿有期徒刑者，5 年。（
    四）1 年未滿有期徒刑者，3 年。（五）拘役或罰金者，1
    年。前項期間自犯罪成立之日起算。但犯罪行為有連續或繼
    續之狀態者，自行為終了之日起算」，而修正後刑法第80條
    則規定：「追訴權，因下列期間內未起訴而消滅：（一）犯
    最重本刑為死刑、無期徒刑或10年以上有期徒刑之罪者，30
    年。（二）犯最重本刑為3 年以上10年未滿有期徒刑之罪者
    ，20年。（三）犯最重本刑為1 年以上3 年未滿有期徒刑之
    罪者，10年。（四）犯最重本刑為1 年未滿有期徒刑、拘役
    或罰金之罪者，5 年。前項期間自犯罪成立之日起算。但犯
    罪行為有繼續之狀態者，自行為終了之日起算」。本件被告
    涉犯之刑法339 條第1 項詐欺取財罪，其法定刑為5 年以下
    有期徒刑、拘役或科或併科銀元1,000 元以下罰金，是依修
    正前刑法第80條之規定，追訴權時效期間為10年，修正後之
    刑法第80條則將追訴權時效期間提高為20年，經比較新舊法
    之結果，自以被告行為時之修正前刑法第80條規定對被告較
    為有利，是依刑法第2 條第1 項前段之規定，本件應適用被
    告行為時之修正前刑法第80條規定，則關於追訴權時效之停
    止進行，及其期間、計算，應一體適用修正前刑法第83條之
    規定，合先敘明。
三、經查，本件公訴人認被告涉犯上開刑法第339 條第1 項之詐
    欺取財罪嫌，而於85年9 月18日經臺灣士林地方法院檢察署
    檢察官開始偵查，嗣於85年12月5 日提起公訴，至86年1 月
    15日繫屬本院，惟被告於本院審理時逃匿，經本院於86年5
    月15日發布通緝等情，有臺灣士林地方法院檢察署收文戳印
    、臺灣士林地方法院檢察署檢察官起訴書、本院收文戳印及
    通緝書等件在卷可稽，故本件追訴權時效因被告逃匿致審判
    之程序不能繼續，而停止其進行。又被告所犯之上開罪名，
    依修正前刑法第80條第1 項第2 款、第83條之規定，其追訴
    權時效期間共12年6 月，而自檢察官於85年9 月18日開始實
    施偵查日起至本院86年5 月15日發布通緝日止，此段期間檢
    察官及本院乃依法行使追訴及審判之程序，依司法院大法官
    會議釋字第138 號解釋，此時追訴權既無不行使之情形，自
    不生時效進行之問題。是本件追訴權時效因告訴人台煜公司
    所簽發之最後一張支票載發票日為85年6 月12日，為被告行
    為日起算，加計前揭12年6 月追訴權時效期間，及公訴人自
    85年9 月18日開始偵查迄至86年5 月15日本院發布通緝期間
    之7 月又27日，再扣除85年12月5 日公訴人提起公訴至86年
    1 月15日案件繫屬於本院之41日，故本件被告所涉犯前揭詐
    欺取財罪之追訴權時效至遲應於98年6 月28日即告完成。本
    件被告犯罪之追訴權時效既已完成，揆諸前開說明，爰不經
    言詞辯論，逕為免訴判決之諭知。
據上論斷，依刑事訴訟法第302 條第2 款、第307 條，判決如主
文。
中    華    民    國    98    年    12    月    14    日
                  刑事第四庭審判長法  官  林秀鳳
                                  法  官  鄭光婷
                                  法  官  黃珮茹
以上正本證明與原本無異。
如不服本判決，應於收受送達後10日內向本院提出上訴書狀，其
未敘述上訴之理由者，並得於上訴期間屆滿後20日內向本院補提
理由書（均須按他造當事人之人數附繕本）。
                                  書記官  黃瓊芳
中    華    民    國    98    年    12    月    14    日


司法院資訊處製作；財團法人民間司法改革基金會備份。
